【裁判字號】    90,上易,2075
【裁判日期】    901029
【裁判案由】    詐欺
【裁判全文】
臺灣高等法院高雄分院刑事判決          九十年度上易字第二七五號
    上訴人  台灣高雄地方法院檢察署檢察官
    被  告  乙○○
右上訴人因被告詐欺案件，不服臺灣高雄地方法院八十九年度易緝字第二八三號中華
民國九十年十月二十九日第一審判決（起訴案號：臺灣高雄地方法院檢察署八十八年
度偵字第三八六０號、偵續字第五０號），提起上訴，本院判決如左：
      主      文
上訴駁回。
      理      由
一、本案經本院審理結果，認原審判決諭知被告乙○○無罪，認事用法皆無不當，應
    予維持，並引用原審判決書記載之證據及理由。（如附件）。
二、檢察官循告訴人甲○○、丙○○之聲請，上訴意旨以被告乙○○係以其名義借款
    ，與育聲公司無涉，縱育聲公司營運狀況良好，亦與被告有無詐欺犯行無關；又
    被告自八十三年三月間起至同年八月間止，向告訴人借用款項時所交付之客票全
    部兌現，嗣後始未兌現等情，亦僅得證明被告曾依約清償債務之事實，尚非得認
    被告無不法所有之意圖與詐欺之犯意，是原審判決調查證據及認定事實尚有違誤
    云云，因而指摘原審判決諭知被告無罪為不當。
三、然查告訴人甲○○、丙○○夫婦原與被告乙○○並不認識，告訴人係透過伊原來
    之房東陳寶良之介紹與被告乙○○認識，只知被告係台大物理系畢業，而在成大
    教書，因告訴人等書讀的不多，被告有高學歷，認其信用應無問題，乃由陳寶良
    經手將款項借與被告乙○○之情，已據告訴人甲○○於本院審理時供明，被告如
    僅係教書之學者，未兼營其他業，何須借用大筆金錢，且由告訴人甲○○前開供
    詞觀之，當係看在被告以高學歷及學者之身分經營事業，應信用度高而風險性低
    ，始陸續借與大筆金錢，而被告當時確在經營育聲公司，此亦為告訴人等所不否
    認，安能謂被告之借款與育聲公司無涉，亦與育聲之營運無關。又無積極之證據
    足以證明被告確有詐欺之犯行，業據原判決於理由具論綦詳，且同案被告陳寶良
    業經本院判決無罪確定，亦有本院八十九年度上易字第一八八六號判決在卷可考
    。況被告於本院審理中已與告訴人甲○○成立和解，同意每個月償還告訴人等新
    台幣五萬元，有和解書一紙附卷足憑，原審認本件純屬民事糾葛，應循民事途徑
    解決，因而諭知無罪之判決，應無不合，檢察官上訴，非有理由，應予駁回。
四、據上論斷，應依刑事訴訟法第三百六十八條、第三百七十三條，判決如主文。
本案經檢察官董明正到庭執行職務。
中    華    民    國     九十一     年       一       月     二十九     日
                              臺灣高等法院高雄分院刑事第四庭
                                  審判長法官  蕭權閔
                                        法官  李嘉興
                                        法官  陳吉雄
右正本證明與原本無異。
不得上訴。
                                      書記官  沈有進
中    華    民    國     九十一     年       一       月    三十一      日
                                                                        Ｆ
附件：
臺灣高雄地方法院刑事判決                        八十九年度易緝字第二八三號
    公  訴  人  臺灣高雄地方法院檢察署檢察官
    被      告  乙○○  男四十一歲（民國○○○年○○月○日生）
                        住台北市大安區○○○路○段三０八巷十弄十一號八樓
                        居台北市○○○路○段一八三巷廿之三號四樓
                        送台北市○○路五六八之二號三樓
                        身分證統一編號：Ｚ000000000號
右列被告因詐欺案件，經檢察官提起公訴（八十八年度偵字第三八六０號、八十八年
度偵續字第五０號），本院判決如左：
    主  文
乙○○無罪。
    理  由
一、公訴意旨略以：被告乙○○基於意圖為自己不法所有之概括犯意聯絡，夥同被告
    陳寶良（業經本院判決無罪），共同自民國八十三年三月間起，在高雄市向告訴
    人陳大華、丙○○夫妻二人佯稱，欲購買土地開發，急需資金，待取得貸款後即
    可歸還為由，向二人借得新台幣（下同）三百餘萬元。得款後，被告陳寶良、乙○○用以償還借款之由第三人簽發之支票經提示，竟均遭拒絕往來而不獲兌付，
    而陳寶良簽發之本票屆期亦未獲兌現，至此，告訴人陳大華、丙○○始知受騙。
    因認被告乙○○涉有刑法第三百三十九條第一項之罪嫌
二、公訴人認被告乙○○涉有上開罪嫌，無非以告訴人之指訴及告訴人所提出之本票
    二紙為其論據，惟按犯罪事實應依證據認定之，無證據不得推定其犯罪事實，刑
    事訴訟法第一百五十四條定有明文。又刑法第三百三十九條第一項之詐欺罪之成
    立，係以行為人意圖為自己或第三人不法之所有，以詐術使人將第三人之物交付
    為要件。訊據被告堅決否認有何上開犯行，辯稱伊因公司業務擴展所需，才委託
    陳寶良向外借錢，至於陳寶良向外舉債多少，伊並不完全了解，惟伊均有按時付
    利息、清償本金，事後因公司南部經銷商見公司業務可觀，而自行在外營業，致
    公司營收大幅減少而周轉不靈，才無法繼續清償債務等語。
三、經查：
  （一）被告經營之育聲企業股份有限公司（以下簡稱育聲公司）營運良好，營業額
        龐大等情，業據被告陳寶良、證人即育聲公司經銷商黃啟書到庭結證屬實，
        且育聲公司申報八十一年度、八十二年度營利事業所得稅，填載之「營業收
        入總額」分別為伍仟零壹拾參萬柒仟伍佰貳拾元、壹億零貳佰伍拾肆萬捌仟
        柒佰肆拾參元，此有財政部台北市國稅局九十年七月二十日財北國稅資字第
        九０一五０三七八號函附卷可稽，可證育聲公司之營收總額頗高，要與一般
        之空頭公司不同，被告經營之育聲公司既頗有規模，因一時周轉而向人借款
        ，亦屬經營常態，要難認被告向外舉債即認其公司營運困難，而認被告向外
        借錢主觀上有不法所有之意圖。
  （二）被告自八十三年三月起至八十三年八月間，向告訴人借用款項時交付之客票
        全部兌現，並無跳票，直至八十三年八月後交付之支票始末兌付等節，業據
        告訴人甲○○到庭陳述屬實，若被告心存詐術，豈有可能於借錢後仍清償本
        金並按期支付利息達五個月，益徵被告主觀上無詐欺之故意。
  （三）證人黃啟書係育聲公司之經銷商，而育聲公司高雄區營業額每月約三千萬元
        ，嗣有公司人員自立門戶，將高雄區經銷商全部挖角，致育聲公司於八十三
        年九、十月間停止營業等情，業據證人到庭結證綦詳，並有經銷商申請書一
        紙附卷可稽，可證育聲公司確係因高雄區經銷商脫離公司，致公司營運失調
        而倒閉，並非育聲公司惡意倒閉，被告既係因育聲公司起變故，致無法按期
        清償，僅屬民事給付遲延之問題，要與刑事詐欺罪不同。
  （四）被告陳寶良確於台中縣大甲鎮○○段○二四七─○○○二地號上有所有權應
        有部分二分之一、大甲鎮○○段○二四八─○○○○地號上有所有權應有部
        分五十四分之十五、大甲鎮○○段○二四八─○○○一地號上有所有權應有
        部分五十四分之十五、大甲鎮○○段○二五五─○○○六地號上有所有權應
        有部分二分之一、大甲鎮○○段○二五五─○○一○地號上有所有權應有部
        分二分之一，核其面積亦應有四十餘平方公尺，此有臺中縣大甲地政事務所
        函附土地登記謄本附卷足參，是縱被告乙○○、陳寶良確以興建大樓為理由
        向告訴人借款，亦屬有據，並非虛言。
  （五）育聲公司係經營濾水器、生飲機、健康食品之販賣一節，業據證人黃啟書、
        楊能泉到庭陳明，是被告以經營生飲機為由向告訴人借款，亦非虛言。
    綜上所述，被告辯解堪以採信，此外復查無其他積極證據足認被告有被訴詐欺之
    犯行，是本案不能證明被告犯罪，本件應屬民事紛糾，應循民事訴訟途徑解決，
    爰為無罪之諭知。
四、本案被告被訴之詐欺犯行既應為無罪之判決，則由台灣高雄地方法院檢察署移送
    本院併辦之八十八年度偵字第二０五八一號被告詐欺犯行，自與本案間無裁判上
    一罪之關係存在，無法併辦，應由檢察官另行偵查，併此敘明。
據上論斷，應依刑事訴訟法第三百零一條第一項，判決如主文。
本案經檢察官郭昭吟到庭執行職務。
中      華      民      國    九十      年      十      月 二十九    日
                                    臺灣高雄地方法院刑事第三庭
                                        法  官  李  淑  惠
右正本證明與原本無異。
如不服本判決，應於判決送達後十日內，向本院提出上訴狀。
                                        書記官  馮  欽  鳳
中      華      民      國    九十      年      十      月    二十九    日


司法院資訊處製作；財團法人民間司法改革基金會備份。
